【裁判字號】    90,家抗,344
【裁判日期】    901130
【裁判案由】    變更會面交往方式
【裁判全文】
臺灣高等法院民事裁定  九十年度家抗字第三四四號
      抗  告  人  甲○○
右抗告人因與相對人乙○○間變更會面交往方式事件，對於中華民國九十年七月九日
臺灣士林地方法院八十九年度監字第七五號裁定提起抗告，本院裁定如左：
      主      文
原裁定廢棄。
相對人在原法院之聲請駁回。
聲請及抗告程序費用由相對人負擔。
      理      由
一、本件相對人在原法院聲請意旨略以：相對人與抗告人於民國（下同）七十年二月
    二十四日結婚，育有三名女兒邱巧齡、邱巧馨及邱鈺庭。嗣兩造於八十四年七月
    十一日協議離婚，約定三名女兒均由抗告人監護。惟抗告人於離婚後阻撓相對人
    探視三名女兒，乃於八十六年八月三十日再作成離婚協議書附加條款補充協議書
    ，抗告人同意將長女邱巧齡、次女邱巧馨之監護權改由相對人任之，而參女邱鈺
    庭仍歸抗告人監護，並於協議書第四條約定：「雙方均有探視孩子之權利，甲乙
    方探視時間須於探視前二日通知邱鈺庭之義父即第三人周志文代為傳達，任何一
    方不遵守以上規定，他方得予拒絕」。惟之後相對人屢次欲探視邱鈺庭時，僅一
    次得以透過第三人周志文之安排，且須遵守抗告人所開出諸多不合理之條件而進
    行探視外，其餘均經抗告人以各種理由推拖，抗告人並故意在協議書上留下錯誤
    地址，致相對人無法與抗告人直接聯絡。不得已唯有透過邱鈺庭就讀學校老師之
    安排，始得與邱鈺庭在學校見面。是兩造所約定之探視子女方式已害及子女之利
    益。況邱鈺庭為女性，即將進入青春期，須有年長女性及姐妹陪伴，俾使其身心
    獲得健全之發展；為此，乃聲請改定相對人與邱鈺庭之會面交往時間及方式如下
    ：(1)相對人平日得以電話、電子郵件、信件及卡片方式聯絡邱鈺庭；(2)相對人於
    每月第二個或第四個星期六上午九時起，得前往邱鈺庭所在之處所與邱鈺庭會面
    ，並接其外出，由相對人照顧至翌日，於星期日下午十時以前送回抗告人所在地
    ；(3)相對人在邱鈺庭就學之學校放寒暑假期間，除仍得維持前述之會面交往方式
    外，並增加均自學校放假日第二日起，由相對人於該日上午九時至邱鈺庭所在地
    接邱鈺庭返回相對人家中，寒假至第十一日、暑假至第三十一日下午十時以前送
    回抗告人所在地；(4)農曆過年期間，相對人於初一上午九時起，得至邱鈺庭所在
    地與邱鈺庭會面，並接邱鈺庭外出，由相對人照顧至翌日，於初二下午十時以前
    送回抗告人所在地；(5)每次探視均毋庸於探視前二日通知邱鈺庭之義父周志文云
    云。
二、經查相對人主張伊與抗告人於八十四年七月十一日協議離婚後，又於八十六年八
    月三十日就子女監護權之歸屬再作協議，約定兩造所生長女邱巧齡、次女邱巧馨
    由相對人監護，參女邱鈺庭（七十七年九月十九日出生）則由抗告人監護，並約
    定雙方均有探視子女之權利，惟需於探視前二日通知邱鈺庭之義父周志文代為傳
    達，並以不得妨害孩子生活起居作息及課業為前提，否則他方得予拒絕之事實，
    固據其提出離婚協議書、離婚協議書附加條款補充協議書及戶籍謄本為證（見原
    法院卷第十五至十七、十九頁），惟查抗告人均未禁止相對人與邱鈺庭連絡，公
    司地址及電話亦從未變更，抗告人與邱鈺庭親子感情甚篤，邱鈺庭長期在抗告人
    照顧下，生活平靜，抗告人並尊重邱鈺庭隱私權，連進邱鈺庭房門皆會敲門，對
    於休閒或功課興趣培養均共同討論及配合，有良好之學習環境，至於有關女性生
    理部分，邱鈺庭有乾媽、抗告人友人之女兒及抗告人公司資深總機阿姨指導，無
    單親父親照顧之困難，而邱鈺庭對相對人透過法院酌定會面交往事件非常反感等
    情，有台北市政府社會局監護權調查報告書可稽（見原法院卷第一七０至一七五
    頁），且邱鈺庭亦表示相對人知其家中地址及抗告人公司電話，並有與其聯絡（
    見原法院卷第五十九頁），而上開調查報告書亦建議顧慮孩子未來功課及興趣時
    間之安排酌定會面之適切性，已足證明離婚協議書附加條款補充協議書第四條所
    約定前開探視會面方式，已足以兼顧母女親情，且又符合邱鈺庭之最佳利益，是
    相對人聲請變更原協議之探視會面方式，自屬無據，不應准許。從而，原法院所
    為如原裁定附表所示會面交往方式之裁定，自有未洽，抗告論旨執此指摘原裁定
    不當，求予廢棄，為有理由。
三、據上論結，本件抗告為有理由，依非訟事件法第八條第二項、第二十八條，民事
    訴訟法第四百九十二條第二項、第七十八條，裁定如主文。
中      華      民      國    九十      年     十一     月     三十     日
                                臺灣高等法院民事第十三庭
                                    審判長法  官  林  鄉  誠
                                          法  官  王  聖  惠
                                          法  官  劉  清  景
右正本係照原本作成。
如不服本裁定，應於收受送達後十日內向本院提出抗告狀，並應繳納抗告費新台幣四
十五元正。
中      華      民      國    九十      年     十二     月      七      日
                                          書記官  高  澄  純


司法院資訊處製作；財團法人民間司法改革基金會備份。
